【裁判字號】    95,簡上,106
【裁判日期】    950804
【裁判案由】    洗錢防制法
【裁判全文】
臺灣臺南地方法院刑事判決             95年度簡上字第106號
上  訴  人  乙○○
即  被  告
上列被告因洗錢防制法案件，不服本院中華民國九十四年十二月
一日九十四年度簡字第二三四九號第一審判決（聲請案號：九十
四年度偵字第七八七六號），提起上訴，本院管轄之第二審合議
庭判決如下：
    主  文
原判決撤銷。
乙○○幫助連續掩飾因自己重大犯罪所得財物，處有期徒刑參月
，如易科罰金，以銀元佰元即新臺幣玖佰元折算壹日。
    事  實
一、乙○○可預見提供自己帳戶予他人使用，足供他人掩飾其犯
    偽造國幣等重大犯罪所得財物之用，竟仍不違反其本意，因
    前曾欠丙○○人情，而基於幫助丙○○掩飾丙○○與曾瑞娟
    、吳俊賢等人偽造國幣（丙○○、曾瑞娟偽造國幣部分犯行
    ，另經本院以九十四年度訴字第八０四號刑事判決均判處有
    期徒刑六年六月）所得財物之不確定故意，於民國九十四年
    三月十七日，在其位於臺南市○○街三七三號之工廠處，交
    付其所持有之台南永樂郵局帳戶（局號：００三一一三號，
    帳號：０五九二八四號）之存摺、提款卡、印章等物予丙○
    ○，供丙○○掩飾其等因偽造國幣等重大犯罪所得之財物。
    丙○○取得乙○○所交付帳戶之存摺、提款卡、印章等物後
    ，旋於附表所示時間，將其偽造之國幣連續存入乙○○前開
    帳戶內，並於九十四年三月二十日提領新台幣（下同）三萬
    元，以此方式掩飾渠等因偽造國幣等重大犯罪所得之財物。
    嗣因丙○○偽造國幣犯行遭法務部調查局報請臺灣臺南地方
    法院檢察署檢察官偵查後查獲，並循線查獲上情。
二、案經臺灣臺南地方法院檢察署檢察官自動檢舉偵查後聲請簡
    易判決處刑。
    理  由
一、訊據被告乙○○於本院審理時，固坦承於前揭時地交付其所
    持用之前開郵局帳戶等情，惟矢口否認涉有幫助證人丙○○
    為自己洗錢之意，辯稱：證人丙○○告知欲向其借用帳戶以
    供證人丙○○雇用之外勞存款，未能預料證人丙○○用以為
    其自己洗錢之用，並無幫助證人丙○○為自己洗錢之意云云
    。
二、經查：
  (一)被告於九十四年三月十七日，在其位於臺南市○○街三七三
    號之工廠處，交付其所持有之台南永樂郵局帳戶（局號：０
    ０三一一三號，帳號：０五九二八四號）之存摺、提款卡、
    印章等物予證人丙○○一節，業據被告於本院審理時供承在
    卷，核與證人丙○○於本院審理時具結後證述屬實，此部分
    事實應堪認定。又證人丙○○取得被告所持用之前開帳戶之
    存摺、提款卡、印章等物後，旋於附表所示時間，連續以偽
    造之國幣存至被告所持用之前開帳戶內共計三次，並於九十
    四年三月二十日提領所存入之三萬元款項等情，業據證人丙
    ○○於本院審理時結證屬實，並有中華郵政股份有限公司九
    十四年四月二十日儲字第０九四０七０六六八二號函送之被
    告前開帳戶開戶基本資料、印鑑卡、存款單（均影本）及交
    易詳情各件在卷可稽（參見調查卷第九二頁至第一０二頁）
    ，此部分事實亦堪認定。另證人丙○○與另案被告曾瑞娟、
    吳俊賢因共同連續意圖供行使之用，而偽造國幣，並將之分
    別存入被告及另案被告胡香清等人帳戶內等情，業經本院以
    九十四年度訴字第八０四號判決在案等情，亦有本院前揭判
    決一份在卷可稽，此部分事實應足認定。
  (二)被告乙○○於偵查中供稱：證人丙○○向其表示欲向其借用
    帳戶時，係稱欲借用帳戶之目的在於從事生意方便資金出入
    云云（參見偵卷第六九頁）、復於偵查及本院審理時改稱：
    證人丙○○借用帳戶之目的在於供外勞使用云云（參見偵卷
    第一八一頁、本院卷第五一頁），是被告就證人丙○○借用
    帳戶時所稱之使用目的，此等關乎常人是否同意出借帳戶之
    重要事項，前後供述不一，其就此部分之供述，是否據實陳
    述，實非無疑。又證人丙○○於本院審理時，具結後證稱：
    其向被告借用帳戶時，僅告知欲用被告之帳戶存錢，並未提
    及欲以該帳戶從事其他用途，並結證稱：向被告借帳戶時，
    曾有一名寮國人詹潘陪同其前往被告處，但其曾告知被告有
    關詹潘係來台觀光之事，其並未向被告提及外勞需用帳戶等
    情事等語（參見本院卷第五四頁至第五五頁）。是被告與證
    人丙○○二人所述有關證人丙○○向被告借用帳戶之目的，
    相互矛盾，是被告前開所辯，顯與事實不符，當無可採。
  (三)被告於本院九十四年簡字第二三四九號案件調查中供稱：伊
    認識丙○○約三年之久，平常很少往來。目前從事廟裡木器
    雕刻業，經營信興木藝雕刻工廠，已在社會上工作四十餘年
    。不知丙○○有無兄弟姐妹或父母，但有妻子及一個二十歲
    以上的兒子（參見本院九十四年簡字第二三四九號卷第四０
    、四一頁），而證人丙○○於本院審理時亦結證稱：被告應
    知其已婚，且有小孩等語（參見本院卷第五七頁），足見被
    告本知證人丙○○尚有親近之配偶及子女等人。是證人丙○
    ○倘需借用他人帳戶進行資金周轉或存款，證人丙○○大可
    向其配偶或子女借用帳戶，當無另向被告借用郵局帳戶為是
    。然證人丙○○捨此不為，逕向被告等人借用帳戶使用，以
    被告屬一精神正常、年過半百、社會經驗豐富之成年人，當
    無未能察覺證人丙○○向其借用帳戶之舉，應非用以正當用
    途為是。被告辯稱：其不知證人丙○○向其借用帳戶係用以
    不法，亦未預見此情事云云，當係卸責之詞，尚無可採。
  (四)綜上所述，依前述諸多情狀相互參照以觀，堪認被告於出借
    帳戶予證人丙○○時，應可預見證人丙○○將持其帳戶用以
    不法，而證人丙○○將被告之前開帳戶用以存入偽造國幣，
    而為自己洗錢之行為，應仍在被告可得預見之範圍，且不違
    背其本意。從而，應認被告出借帳戶予證人丙○○之存摺、
    提款卡及印章予證人丙○○時，主觀上已具幫助證人丙○○
    為自己洗錢之不確定故意。從而，被告幫助證人丙○○為自
    己洗錢之犯行，已臻明確，堪以認定，應依法論科。
三、被告基於幫助他人連續洗錢之不確定故意而出借帳戶，核其
    所為，均係犯洗錢防制條第九條第一項掩飾因自己重大犯罪
    所得財物罪之幫助犯。再另案被告丙○○、曾瑞娟、吳俊賢
    等人所為之三次洗錢行為，時間緊接，所犯罪名相同，應依
    刑法第五十六條規定論以連續之一罪。又另案被告丙○○行
    為後，刑法及刑法施行法業於九十四二月二日經總統以華總
    一義字第０九四０００一四九０一號令修正公布，並於九十
    五年七月一日施行（下稱新刑法，修正前刑法下稱舊刑法）
    ，參酌最高法院九十五年五月二十三日刑事庭第八次會議決
    議，新刑法第二條第一項之規定，係規範行為後法律變更所
    生新舊法律比較適用之準據法，於新刑法施行後，應適用新
    刑法第二條第一項之規定，為「從舊從輕」之比較。另案被
    告丙○○等人所為三次為自己洗錢之犯行，經本院審理結果
    ，認為屬本於概括犯意為之，雖九十五年七月一日修正施行
    之刑法，已刪除第五十六條連續犯之規定，但另案被告丙○
    ○所為為自己洗錢之時間在刑法修正施行前，而當時連續為
    自己洗錢罪，係以就為自己洗錢罪加重其本刑至二分之一，
    亦即最高本刑為七年六月，而刑法修正後，因連續犯已經刪
    除，應將所犯為自己洗錢罪分論併罰，合併計算其法定最高
    本刑為有期刑徒刑十五年，較原連續為自己洗錢罪之法定刑
    為重，依刑法第二條第一項之規定比較結果，應適用較輕之
    修正前刑法而論以連續為自己洗錢罪。又被告交付帳戶之存
    摺、提款卡、印章等物予證人丙○○，而證人丙○○持以先
    後三次為自己洗錢之犯行，雖屬連續為自己洗錢，然被告僅
    係本於一幫助犯意，而為一幫助行為，是其所為之幫助行為
    ，雖證人丙○○為連續為自己洗錢犯行，惟其仍成立一幫助
    連續為自己洗錢罪，並應依刑法第三十條第二項之規定，依
    正犯之刑減輕之。原審以被告罪證明確，應予論罪科刑，固
    非無見，惟被告行為後法律業已修正，已如前述，原審未及
    審酌並比較適用新舊法，即有未洽。被告上訴仍執前詞否認
    犯行，雖無理由，惟原判決既有上開可議之處，自應由本院
    予以撤銷改判。爰審酌被告之素行，犯罪之動機、目的、手
    段、提供帳戶幫助他人洗錢，既助長他人犯罪，增加政府查
    緝困難，危害交易秩序與社會治安，及犯後猶矢口否認犯罪
    之態度等一切情狀，量處如主文所示之刑，以示懲儆。另被
    告行為後，刑法第四十一條第一項前段易科罰金之規定業已
    修正變更，新法規定：「犯最重本刑為五年以下有期徒刑以
    下之刑之罪，而受六個月以下有期徒刑或拘役之宣告者，得
    以新臺幣一千元、二千元或三千元折算一日，易科罰金。」
    但依據舊法及修正前罰金罰鍰提高標準條例第二條前段（現
    已刪除）規定，被告行為時易科罰金折算標準，應以銀元三
    百元折算一日，經折算為新臺幣後，應以新臺幣九百元折算
    為一日。比較修正前後之易科罰金折算標準，當以修正前之
    規定，較有利於被告，故應依刑法第二條第一項規定，適用
    修正前刑法第四十一條第一項前段規定，定其折算標準。至
    於被告開立之臺南永樂郵局000000000000號帳
    戶之存摺、印章及提款卡等物，雖均係供本案犯罪所用之物
    ，惟既已出借予證人丙○○使用，且迄未扣案，無法證明尚
    屬存在，又非屬違禁物，為避免將來執行之困難，爰不另為
    沒收之諭知
據上論斷，應依刑事訴訟法第四百五十五條之一第一項、第三項
、第三百六十九條第一項前段、第三百六十四條、第二百九十九
條第一項前段，洗錢防制條例第九條第一項，刑法第十一條前段
、修正施行後刑法第二條第一項前段、刑法第三十條第二項、廢
止前第五十六條、修正前刑法第四十一條第一項前段、修正前罰
金罰鍰提高標準條例第二條，判決如主文。
本案經檢察官甲○到庭執行職務
中    華    民    國    95    年    8     月    4     日
                  刑事第十二庭  審判長法  官  陳志成
                                      法  官  莊玉熙
                                      法  官  卓穎毓
以上正本證明與原本無異。
不得上訴。
                                      書記官  秦建華
中    華    民    國    95    年    8     月    4     日
附錄法條
洗錢防制法第9條
犯第2條第1款之罪者，處5年以下有期徒刑，得併科新臺幣300萬
元以下罰金。
犯第2條第2款之罪者，處7年以下有期徒刑，得併科新臺幣500萬
元以下罰金。
法人之代表人、法人或自然人之代理人、受雇人或其他從業人員
，因執行
業務犯前二項之罪者，除處罰行為人外，對該法人或自然人並科
以各該項所定之罰金。但法人之代表人或自然人對於犯罪之發生
，已盡力監督或為防止行為者，不在此限。
犯前三項之罪，於犯罪後六個月內自首者，免除其刑；逾六個月
者，減輕或免除其刑；在偵查或審判中自白者，減輕其刑。
附表：
┌──┬───────────┬───────────┐
│編號│   存  款  日  期     │ 存款金額（新台幣）   │
├──┼───────────┼───────────┤
│一  │九十四年三月十七日    │   六千元             │
├──┼───────────┼───────────┤
│二  │九十四年三月十八日    │   一萬二千元         │
├──┼───────────┼───────────┤
│三  │九十四年三月十八日    │   一萬二千元         │
└──┴───────────┴───────────┘


司法院資訊處製作；財團法人民間司法改革基金會備份。
